臺灣高等法院高雄分院刑事判決　　 96年度上更(二)字第257號
上　訴　人
即　被　告　乙○○
指定辯護人　本院公設辯護人　李佩娟
上列上訴人因強盜案件，不服臺灣高雄地方法院95年度訴字第77
8 號中華民國95年7 月25日第一審判決（起訴案號：臺灣高雄地
方法院檢察署95年度偵字第3777號），提起上訴，判決後，經最
高法院第2 次發回更審，本院判決如下：
    主  文
原判決撤銷。
本件免訴。
    理  由
一、公訴意旨略以：被告乙○○曾因竊盜案件，經法院判處有期
    徒刑3 月確定，甫於民國94年3 月14日執行完畢，猶不知悔
    改，竟意圖為自己不法之所有，於95年1 月23日7 時30分許
    ，夥同具犯意聯絡之朱陞汶（原審另行併案審理），由朱陞
    汶持客觀上可供兇器使用之螺絲起子1 支，至位於高雄縣梓
    官鄉○○路66號善正心往生禮儀公司（下稱善正心公司）倉
    庫，由朱陞汶持上開螺絲起子撬開倉庫左側門門鎖之後，2
    人隨即入內四處搜尋財物，尚未得手即為上班途中行經該處
    之善正心公司員工甲○○發覺，被告乙○○竟單獨起意，意
    圖脫免逮捕，從倉庫內起出客觀上有殺傷力亦可充當凶器使
    用之長條形鐵棒1 隻，與守在倉庫外之甲○○發生扭打並勒
    住甲○○脖子，致甲○○左肩扭傷（傷害部分未據告訴），
    而以此方式對甲○○施以強暴；嗣被告乙○○不敵遭制伏，
    朱陞汶則趁隙逃逸。因認被告乙○○涉犯刑法第330 條第1
    項之加重強盜罪嫌云云。
二、按犯罪事實，應依證據認定之，無證據不得認定犯罪事實；
    又不能證明被告犯罪者，應諭知無罪之判決；刑事訴訟法第
    154 條第2 項、第301 條第1 項分別定有明文。次按認定不
    利於被告之證據須依積極證據，苟積極證據不足為不利於被
    告事實之認定，即應為有利被告之認定，更不必有何有利之
    證據；又犯罪事實之認定，應憑證據，如無相當之證據，或
    證據不足以證明，自不得以推測或擬制之方法，以為裁判之
    基礎；最高法院30年上字第816 號判例、40年台上字第86號
    判例可資參照。又按案件曾經判決確定者，應為免訴之判決
    ，此項原則關於實質上一罪或裁判上一罪，均有其適用。連
    續犯係裁判上一罪，其一部分犯罪事實曾經判決確定者，其
    效力當然及於全部，故檢察官復將其他部分重行起訴，亦應
    諭知免訴之判決（最高法院49年台非字第20號判例參照）。
三、公訴人認被告乙○○涉犯加重準強盜罪嫌，無非係以：被告
    乙○○之證述、原審同案被告朱陞汶之供述及證人甲○○之
    證述，並有岡山分局扣押物品目錄表及現場照片7 張及贓物
    認領保管單1 紙在卷等資為論據。
四、證據能力方面：
  (一)按被告以外之人於審判外之言詞或書面陳述，除法律有規定
    者外，不得作為證據。又被告以外之人於審判外之陳述，雖
    不符前4 條之規定，而經當事人於審判程序同意作為證據，
    法院審酌該言詞陳述或書面陳述作成時之情況，認為適當者
    ，亦得為證據，刑事訴訟法第159 條第1 項、第159 條之5
    第1 項分別定有明文。查本件證人朱陞汶、甲○○於警詢之
    證述，固屬傳聞證據，然業經公訴人及被告、辯護人於原審
    審判及本院行準備程序中同意作為證據（見原審95年6 月13
    日審判程序筆錄、本院準備程序），經審酌渠等上開陳述作
    成之情況，並無不當取供或人情干擾或壓力之情形，從而渠
    等於警詢時之證言，自有證據能力。
  (二)另查獲被告竊盜現場照片7 幀，為警方逮捕被告時所拍攝（
    見高雄縣岡警偵移字第094000522 號警卷第28頁第31頁），
    係利用機械力自動的錄取畫面，而客觀地自然呈現案發之時
    現場狀況，屬非供述證據，因此不適用傳聞法則。本院審酌
    卷附各該照片，係員警逮捕被告時於拍攝竊盜現場照片，且
    僅客觀記錄查獲時在現場之事實，對於被告與朱陞汶共同竊
    盜之待證事實，具有相當之關聯性，是本院認前述相片「虛
    偽之危險性」不高，故無任何不適當作為證據之情形。因此
    ，上開證據於證明「被告與朱陞汶竊盜」之範圍內具有證據
    能力。
五、訊據上訴人即被告乙○○坦承確於上揭時、地，與朱陞汶共
    同竊盜未遂不諱，惟矢口否認於遭甲○○阻撓逃逸時，有對
    甲○○施強暴之準強盜犯行，辯稱：從倉庫出來時，我沒有
    打甲○○，也沒搶甲○○的鐵鎚，更沒有勒住甲○○脖子，
    是甲○○先從車上拿鐵鎚打我的頭，我才要搶他的鐵鎚制止
    他，我應該只有掙脫的動作，甲○○的手受傷，是因為拉扯
    之間所致云云。辯護人則以：(一)甲○○已證稱被告當時未拿
    鐵棒，被告跑出倉庫後，係空手與持鐵槌之甲○○發生拉扯
    ，被告遭甲○○扼住脖子，為防衛自己生命、身體安全，而
    與甲○○發生拉扯，即目的只在於掙脫，而與施強暴、脅迫
    不同，被告掙脫後，並未逃離現場，亦與準強盜之要件不符
    。(二)就被告有無勒住甲○○脖子乙節，甲○○證述前後不一
    ，應以該證人最先證述（即被告並未扼住甲○○脖子）為真
    實。(三)本件應僅成立加重竊盜罪，但為被告另案之常業竊盜
    罪之判決既判力所及，故應為免訴判決之諭知等語。
六、經查：
  (一)共犯朱陞汶持螺絲起子，與被告乙○○於上揭時、地，破壞
    倉庫鐵門之鎖頭後，一同進入善正心公司之倉庫竊盜，尚未
    得手即遭證人甲○○發覺，經證人甲○○與另一員工關上倉
    庫鐵門，嗣被告乙○○與朱陞汶推開鐵門後，朱陞汶趁隙逃
    逸，被告乙○○則因在鐵門處就遭甲○○阻止而未及逃離現
    場等情，業據被告乙○○供認不諱，復與朱陞汶、甲○○於
    警詢、偵查、原審及本院審理中所述情節，大致相符，並有
    竊盜現場之照片7 張附卷可佐，被告此部分之自白核與事實
    相符，應堪採信，被告乙○○共同攜帶兇器竊盜未遂犯行，
    堪以認定。
  (二)被告乙○○有否為脫免逮捕，而單獨起意，當場對甲○○施
    強暴之行為？證人甲○○先後所述不一，茲分述如下：
    1.於95年1 月23日警訊時證稱：「他們從我公司的左邊側門
      破壞門鎖侵入，他們竊取電線及物品時，我立即向前制止
      而發生扭打。」、「我進入發現該2 名竊嫌，我立即叫他
      們不要跑等警察來，乙○○持1 支鐵棒欲打我，我立即反
      擊而發生扭打，另1 名朱陞汶趁機逃逸。」、「我的左肩
      扭傷，左手疑似脫臼。」等語（見高雄縣岡警偵移字第09
      4000522 號警卷第8 頁）。
    2.於95年2 月15日檢察官偵查中結證稱：「‧‧我們看見被
      告2 人在倉庫內，找一些銅製花器及電線，我們在外面喊
      他們2 人不要動，在警察未到時，他們2 人要出來，其中
      乙○○手中持有1 支不鏽鋼鋼架衝出來，我趁勢將他拉出
      來，待他衝路旁時我上前制伏他，朱陞汶趁機逃跑。」、
      「我們有發生扭打，他還有勒住我的脖子，並打了我幾拳
      ，還要搶我的鐵鎚，但沒搶成，我才持鐵鎚還擊。」等語
      （見95年偵字第4083號卷第49頁）。
    3.於95年6 月13日原審審理時結證稱：「當時我有持有鐵鎚
      在手上，我同事則沒有持任何東西。」、「（被告他們兩
      人在沒有出倉庫鐵門之前，應該是沒有帶工具，但是因為
      這個鐵門內側我們原本有置放很多東西，所以他們進入倉
      庫時，門內的東西有倒下，倒下的東西中有一些是不銹鋼
      座，因此他們被我們發現後，要走出來之前，要先移開那
      些東西，將那些東西往外推，然後他們兩人才有辦法出來
      ，所以我有看到他們有在往外推，因為我們後來放開鐵門
      ，所以他們就將那些東西推出門外，人跟著走出來，當時
      他們走出來時，他們手上是空的。」、「（被告2 人走出
      門外，是否有與你們發生爭執？）有的，一開始是空手拉
      扯，我手上有拿鐵鎚，我最先碰到的是在庭被告，我想要
      逮捕在庭被告，他一開始出來，我就先動手拉在庭被告，
      我就拉在庭被告的衣服、脖子，當時在庭被告就擺脫我的
      拉扯，我當時是用一隻手凹住他的脖子，也就是他的脖子
      是在我的手肘內側，過程他用手推我的手，想要將我的手
      推開，同時他的頭往下縮，他想要掙脫開；其實在在庭被
      告一出鐵門後，我們就有發生拉扯，我手上的鐵鎚就有打
      到他的頭，他的頭就有流血了，然後我就凹住他的脖子，
      他就開始掙脫。被告有掙脫開，掙脫開之後，被告沒有攻
      擊我的行為，因被告頭部已經被我的鐵鎚擊傷了。後來被
      告也沒有逃離現場，警察後來趕到現場了，將被告逮捕。
      當時我的手受傷，因為在我凹住被告乙○○脖子時，被告
      要掙脫，他有推我的手，我的手就有受傷。」、「（從被
      告出了鐵門之後，被告有無勒住你的脖子？）是我勒住他
      ，他沒有勒住我的脖子，也沒打我，在被告掙脫的過程中
      ，身體的碰撞是一定會的，被告並沒有主動攻擊我，因為
      當時被告已經受傷了。」、「（你為何在偵查中作證時說
      ，被告有勒住你的脖子，並打了你幾拳？）因為當時被告
      在掙脫的過程中，被告的雙手亂揮，因為被告被我勒住脖
      子，被告的頭比較低，亂揮的過程中，是有碰到我的頭，
      當時我無法判斷被告是否主動。」、「當時我逮捕被告時
      ，被告沒有持鐵棒，過程中他手上沒有工具，只有他要出
      鐵門之前，有將鋼座等移開，出鐵門之後，他手上應該是
      空的，至於另外一個人手上有無東西，我不知道。」、「
      （為何你在警詢中稱，被告持一支鐵棒想要打你？）因為
      當時被告出鐵門之前，需要將鐵條移開，被告在移動鐵條
      時，我感覺他是否要拿鐵條打我，所以我就往門外退了兩
      、三步，但是被告一出鐵門後，就將鐵條放下，我就與被
      告發生拉扯了。」、「（你在警詢中所稱的發生扭打，係
      何意思？）被告出鐵門後，我想要捉住被告，被告想要掙
      脫，而被告的脖子被我勒住，過程就是這樣。」、「（在
      你勒住被告脖子之前，你說有與被告發生拉扯，拉扯的情
      形如何？）拉扯的時間很短，應該十幾秒左右，我就勒住
      被告脖子，勒住被告脖子之前，我的手跟鐵鎚亂揮，被告
      用手擋，拉扯過程中，被告是否有主動攻擊我的行為，我
      無法判斷，但我感覺被告應該是擋我的攻擊，因為這段期
      間，被告並沒有碰到我的身體，我亂揮的時候，被告有舉
      手擋到。」、「（你勒住被告脖子過程中，被告想要掙脫
      ，被告有無出拳打你的感覺？）好像沒有，被告只有出手
      用力想要掙脫我勒住他脖子的雙手，好像是沒有攻擊我身
      體的行為，只是推我的勒住他脖子的手的過程中，有碰到
      我的臉部，身體沒有碰到，但我的臉並沒有受傷。被告後
      來有掙脫開，但掙脫開之後，他就站在那裡（門前）沒有
      動，距離鐵門不到一公尺的地方，當時警察還沒有來。被
      告沒有逃跑的舉動，並說要帶我們去找另一個共犯，被告
      恍恍忽忽的走，我們跟著他的後面走了約20公尺，被告停
      下來，就蹲在那邊，不到幾秒鐘，警察就來了。」、「被
      告沒有威脅我說，如果不讓他走，要對我不利。」、「（
      你是否一開始見到被告就馬上用鐵鎚攻擊被告？）沒有，
      在雙方都還沒有拉扯之前，我並沒有主動用鐵鎚攻擊他，
      我應該是一手拿著鐵鎚，用兩手將他拉出來，我要拉他，
      他想要掙脫，於是發生拉扯，（審判長問，如果被告只是
      單純的伸手擋你而已，為何你需要在過程中改用鐵鎚搥被
      告？）被告想要搶我鐵鎚過程中，是有伸手勒住我的脖子
      ，另一隻手則搶我的鐵鎚。」、「（在被告伸手搶你鐵鎚
      之前，你是否已經用鐵鎚搥被告了？）我不能確定，我不
      記得了。」等語（見原審卷第174 頁至第182 頁）。
    4.於本院上訴審95年10月16日審理時則結證稱：「（你抓到
      被告的時候被告的頭是否有受傷？）有，被告的頭上的傷
      是我用榔頭打到的，至於打到哪個部位我不確定。」、「
      （被告頭部受傷有沒有送到醫院去？）我們在倉庫抓到被
      告後，我們之後就有打電話叫救護車把被告送到醫院去。
      」、「（如何的情況下打中被告？）在案發地點，被告是
      把東西推倒才進入我們的倉庫，我們喝令被告不要出來的
      時候，他不聽，被告要出來的時候，被告要把工具移動才
      能出來，就在被告移動工具時，我才會打中被告。」、「
      （你打到被告頭部幾下？）1 下，我是在倉庫門口打到被
      告，我打被告頭部的時候，被告就跟我搶鐵鎚。」、「（
      在原審作證時你最先說你沒有感覺到被告有搶你的鐵鎚的
      意思，而只是要抵擋，對此有何意見？）被告有搶鐵鎚的
      舉動，我和被告2 人互搶鐵鎚。」、「被告當時和我爭奪
      鐵鎚時，或許他認為我有攻擊他的意思，這一剎那的時間
      可能是認知的問題，被告剛出來到倉庫門口的時候，我是
      先亂揮叫他不要動，然後被告是跟我爭著搶鐵鎚，依照我
      主觀認知被告有跟我搶鐵鎚，被告左手搶鐵鎚，右手勒住
      我的脖子，那個時間也是一下子，當時被告也是在受傷的
      情況下。」、「倉庫裡面是有不鏽鋼鐵條，是長條型的鐵
      條，這種是可以拿出來的工具，但是被告並沒有把不鏽鋼
      鐵條拿出來，被告沒有拿倉庫裡面的工具出來。」、「被
      告跟我發生拉扯，我勒住被告的脖子，被告掙脫後就沒有
      逃跑了，被告說要帶我們去找另一個竊賊，結果在找的過
      程中，救護車就到了。我是在倉庫剛出來的地方打中被告
      頭部的。」、「被告被打中頭部時沒有倒下，當時因為我
      看到被告移動工具，所以被告一出來我就出手，我當時人
      站在門外面。」、「被告出來先搶鐵鎚勒住我脖子，我反
      制他，後來換我勒住被告脖子，被告之後有掙脫，我想他
      也沒有力氣了，我就放開他，看被告要怎麼樣。」等語（
      見本院上訴卷第50頁至第52頁）。
    5.證人甲○○於本院審理中證稱：「（95年1 月23日早上7
      點半左右在善正心往生禮儀公司乙○○進去偷東西時候你
      有在場？）沒有，因為告別式在附近，當時我們是要上班
      發現倉庫被打開，我們人在外面，門打開他在裡面，等警
      察來，結果等1 、2 分鐘被告他們就衝出來，他當時拿鐵
      架往門外推擠，朝我們站的方向推擠，我才拿鐵鎚朝他打
      過去他頭部有流血，他人衝門外他就搶我的鐵鎚，我就用
      左手勒住他的脖子，他就朝我攻擊。」，「（他對你攻擊
      過程中，你的自由有無受到控制住？）我的自由沒有控制
      ，因為我們2 人各抓著鐵鎚另一端，我用左手勒住他脖子
      ，他就有攻擊我。」，「（警察來時被告什麼情況？）警
      察還沒有來時，被告已經被我制服了，他要搶我的鐵鎚沒
      有搶走，被告流很多的血，我們就分開，他說要帶我去找
      另一個共犯。」、「因為他那時候已經受傷，而且我們2
      人各要搶那隻鐵鎚，我也用左手勒他他才攻擊我。」，「
      （攻擊過程約多少時間？）約有1 、2 分鐘左右。」云云
      （見本院96年11月8 日審判筆錄）。
    6.查證人甲○○於警訊時證述被告持鐵條欲對其攻擊，但並
      未提及有打傷被告之事，於偵查中則稱被告搶其鐵鎚不成
      ，其始持鐵鎚反擊被告，並仍未述及被告受傷，而於原審
      時改稱：被告未持任何兇器對其攻擊，但一開始2 人發生
      拉扯後，其才以鐵鎚打被告頭部等情，然於本院前審及本
      院審理時則證稱：被告一出倉庫門，即被其以鐵鎚打中頭
      部受傷，之後被告才出手要搶其鐵鎚等語，因此證人甲○
      ○先後證述之情節有所出入，究竟何者可採，有待審酌！
  (三)被告與朱陞汶竊盜未遂後，於步出倉庫時手上有無持有任何
    兇器？在走出倉庫後是否即與證人甲○○發生拉扯，究竟有
    無受傷？何時受傷？係先受傷後始與證人甲○○發生拉扯？
    或一開始即動手要搶甲○○手上之鐵鎚？等等均有待釐清。
    然本院觀之警察局之移送書內容、卷內資料，均無被告之驗
    傷診斷書或將其緊急送醫之資料，無法得知被告於本案中曾
    受傷，且證人甲○○於原審時曾證述被告受傷，但亦未提及
    被告被送醫急救之事，直至本院上訴審審理時始證稱曾打11
    9 送被告就醫，因此本院就此曾向移送單位函詢被告當時有
    無受傷送醫急救有關之資料，經當時承辦警員所陳之職務報
    告，可知員警趕到案發現場發現被告頭部受傷，趕緊聯絡消
    防隊派救護車到場急救，並送至高雄縣岡山鎮空軍醫院急診
    室急救，有該職務報告1 份附在本院上訴卷第82頁足憑；且
    被告頭部右上方有2 ×2 公分撕裂傷及6 ×3 公分頭部血腫
    ，亦有該醫院之急診病歷、急診護理評估記錄單附在本院上
    訴卷第67頁至第69頁可考，可見被告受傷之傷勢不輕，為何
    移送機關對此隻字不提？實令人不解！且據證人甲○○所述
    ，被告掙脫後並未逃離現場，且不久就倒地之情形觀之，被
    告應是一步出倉庫即被證人甲○○持鐵鎚打中頭部，並非2
    人拉扯後才被打傷，且因其2 人各要搶那隻鐵鎚，甲○○即
    用左手勒住被告，被告始反抗攻擊甲○○，即曾出手勒住甲
    ○○的脖子，惟因其已經受傷，旋即被制服。因此證人甲○
    ○上開4 次之證詞，應以其於本院審理時前後所述大致相符
    之證詞較為可採。至於證人即共犯朱陞汶於警詢中雖證稱：
    「當時我見倉庫主人手持榔頭，口氣不好，叫乙○○與倉庫
    主人好好溝通，旋即見其2 人扭打」云云，顯與被告乙○○
    之上開陳述，以及證人甲○○之證言不符（甲○○於檢察官
    偵查中亦證稱朱陞汶逃出後馬上騎機車逃逸，見4083號偵查
    卷第49頁），更何況證人朱陞汶亦係共犯，其與被告一同發
    覺，豈有「叫被告乙○○與倉庫主人好好溝通」，而其本身
    置身度外之理？參酌以證人甲○○於本院上訴審審理中證稱
    ：「當時還有一個同事在場，另外一個同事去追另一個竊賊
    」云云（本院上訴卷第52頁），足見當時證人即共犯朱陞汶
    一被發覺即趁機逃逸，並未叫被告乙○○與倉庫主人溝通，
    是證人朱陞汶上開證言，顯與事實不符，不足採信。
  (四)被告在倉庫內折返鐵門之過程中，雖有移動散落於地面上之
    鐵條等物，但開啟鐵門時，被告就已放下鐵條，在甲○○阻
    止被告離去之過程中，被告並未持鐵條擊打甲○○等情，業
    據甲○○於原審及本院上訴審及本院審理時證述在卷。又被
    告與朱陞汶由倉庫內打開鐵門之際，甲○○即以鐵鎚攻擊被
    告，被告始一手搶甲○○手上之鐵鎚，同時以另1 手勒住甲
    ○○之脖子，甲○○掙脫後，反以手勒住被告脖子，被告亦
    隨即掙脫，然被告被鐵鎚擊中頭部後血流滿面，因此被告掙
    脫後站在原地不動，並未逃離現場，不久即倒地，等待救護
    車送醫急救，可見證人甲○○在被告步出倉庫之第一時間即
    持鐵鎚打中被告頭部，被告始出手反抗而搶鐵鎚及以手勒住
    甲○○脖子，被告之目的並非要脫免逮捕，而係擔心甲○○
    再次對其攻擊，何況被告嗣後掙脫證人甲○○勒住脖子的手
    後，並無逃離現場，反而告訴證人要帶證人去找逃逸之共犯
    ，並蹲下隨即倒地，益見被告在受傷無力之餘，僅有抵擋過
    當逮捕之消極防衛掙扎之行為，與刑法上準強盜罪，因防護
    贓物、脫免逮捕或湮滅罪證，而當場施以強暴、脅迫之構成
    要件，並不該當。
  (五)按「刑法第329 條之規定旨在以刑罰之手段，保障人民之身
    體自由、人身安全及財產權，免受他人非法之侵害，以實現
    憲法第8 條、第22條及第15條規定之意旨。立法者就竊盜或
    搶奪而當場施以強暴、脅迫者，僅列舉防護贓物、脫免逮捕
    或湮滅罪證3 種經常導致強暴、脅迫行為之具體事由，係選
    擇對身體自由與人身安全較為危險之情形，視為與強盜行為
    相同，而予以重罰。至於僅將上開情形之竊盜罪與搶奪罪擬
    制為強盜罪，乃因其他財產犯罪，其取財行為與強暴、脅迫
    行為間鮮有時空之緊密連接關係，故上開規定尚未逾越立法
    者合理之自由形成範圍，難謂係就相同事物為不合理之差別
    對待。經該規定擬制為強盜罪之強暴、脅迫構成要件行為，
    乃指達於使人難以抗拒之程度者而言，是與強盜罪同其法定
    刑，尚未違背罪刑相當原則，與憲法第23條比例原則之意旨
    並無不符。」，已經大法官會議解釋釋字第630 號解釋在案
    ，足見刑法第329 條所規定擬制為強盜罪之強暴、脅迫構成
    要件行為，乃指達於使人難以抗拒之程度者而言，此為最新
    之解釋。經查證人甲○○於本院審理中已明白證稱：「（他
    對你攻擊過程中，你的自由有無受到控制住？）我的自由沒
    有控制，因為我們2 人各抓著鐵鎚另一端，我用左手勒住他
    脖子，他就有攻擊我。」，「（被告搶你的鐵鎚，跟你拉扯
    時是否達到你不能抗拒程度？）他搶我時我有反抗的能力，
    所以兩人在那邊拉扯鐵鎚。」，「（你的意思看到被告拿鐵
    架時，在你們互相拉扯中你的壓制力強過被告？）應該是這
    樣沒錯。」，「（此話怎講？）因為他時候已經受傷，而且
    我們2 人各要搶那隻鐵鎚，我也用左手勒他他才攻擊我。」
    ，「（攻擊過程約多少時間？）約有1 、2 分鐘左右。」，
    「（警察來時被告什麼情況？）警察還沒有來時，被告已經
    被我制服了，他要搶我的鐵鎚沒有搶走，被告流很多的血，
    我們就分開，他說要帶我去找另1 個共犯。」，「（你當時
    何以會受有『左肩扭傷、左手無法舉起似脫臼』等傷害？）
    因為我左手勒他，互相拉扯所以我受有拉傷，沒有脫臼。」
    等情（見本院96年11月8 日審判筆錄），足見被告縱於拉扯
    之間有使用強暴之行為，但因尚未使證人甲○○達於難以抗
    拒之程度，依上開解釋意旨，被告所為尚與刑法第329 條準
    強盜罪之構成要件不符，併予敘明。
  (六)綜上所述，足見被告所辯，尚可採信。被告之行為尚與準強
    盜罪之構成要件不符，應僅成立竊盜未遂罪。
七、按毀壞構成門之一部之鎖（如司畢靈鎖）竊盜，應認為係刑
    法第321 條第1 項第2 款之毀壞門扇竊盜（最高法院64年度
    第4 次刑庭庭推總會議決議）。又刑法第321 條第1 項第3
    款之攜帶兇器竊盜罪，係以行為人攜帶兇器竊盜為其加重條
    件。此所謂兇器，其種類並無限制，凡客觀上足對人之生命
    、身體、安全構成威脅，具有危險性之兇器均屬之，且祇須
    行竊時攜帶此種具有危險性之兇器為已足，並不以攜帶之初
    有行兇之意圖為必要（最高法院79年台上字第5253號判例意
    旨可參）。查被告乙○○與朱陞汶共同竊盜時所持之該把螺
    絲起子，為朱陞汶所有，並持之撬掉善正心禮儀公司倉庫鐵
    門鎖頭等情，業據被告自承及朱陞汶、甲○○證述在卷。該
    起子雖未扣案，然既足以撬掉鎖頭，衡情必足以傷害人之身
    體、生命，應為具殺傷力及危險性之兇器；且該行為應合於
    刑法第321 條第1 項第2 款之毀壞門扇之要件無訛。本件被
    告乙○○與朱陞汶持兇器、毀壞門扇竊盜未遂，核被告乙○
    ○所為，係犯刑法第321 條第2 項、第1 項第2 款、第3 款
    之攜帶兇器、毀壞門扇竊盜未遂罪。公訴人認被告乙○○於
    竊盜行為時，因被發覺，為脫免逮捕，而單獨起意，當場對
    甲○○施以強暴，其所為係犯刑法第330 條第1 項之加重強
    盜罪。然被告之行為尚與準強盜罪之構成要件有間，不成立
    準強盜罪，已詳前所述，公訴人之起訴法條，尚有未洽，因
    此本院僅應就被告所犯加重竊盜未遂罪部分加以審酌。
八、查本件被告乙○○前被訴自民國94年4 月間起至95年1 月29
    日止，連續在高雄縣岡山鎮、路竹鄉等地竊盜，嗣於95年1
    月30日14時35分許，在高雄縣路竹鄉○○路與大同路口，為
    警查獲，所涉刑法第322 條之常業竊盜罪嫌，業經檢察官提
    起公訴，並由原審法院於95年3 月31日以95年訴字第195 號
    判處有期徒刑1 年8 月，於95年5 月4 日確定在案，有上開
    判決書附於原審卷第157 頁至第160 頁可稽。本案被告之犯
    罪時間為95年1 月23日，該案與本件檢察官起訴的犯罪事實
    ，時間緊接，犯罪手法相同，本案應為上開常業竊盜犯行之
    一部分，為有實質上一罪之關係，為該常業竊盜罪之判決效
    力所及，揆諸前揭說明，則法院就被告本案部分，依刑事訴
    訟法第302 條第1 款規定，諭知免訴之判決。
九、原判決未予詳察，遽認被告乙○○應成立加重準強盜未遂罪
    ，顯有違誤。被告乙○○上訴意旨，執此指摘原判決不當，
    為有理由，自應由本院將原判決予以撤銷改判，另諭知本件
    免訴之判決。
十、被告傷害被害人甲○○部分，未據甲○○告訴（見岡山分局
    警詢卷第8 頁），亦未經檢察官提起公訴，本院無從審酌，
    附此說明。
據上論結，應依刑事訴訟法第369 條第1 項前段、第364 條、第
302 條第1 款，判決如主文。
本案經檢察官林應華到庭執行職務。
中　　華　　民　　國　　96　　年　　11　　月　　15　　日
                  刑事第五庭    審判長法  官  曾永宗
                                      法  官  王伯文
                                      法  官  任森銓
以上正本證明與原本無異。
被告不得上訴。
檢察官如不服本判決應於收受本判決後10日內向本院提出上訴書狀，其
未敘述上訴理由者，並得於提起上訴後10日內向本院補提理由書
狀（應附繕本）「切勿逕送上級法院」。
中　　華　　民　　國　　96　　年　　11　　月　　15　　日
　　　　　　　　　　　　　　　　　　　書記官  廖素珍
